【裁判字號】    97,上易,2928
【裁判日期】    971204
【裁判案由】    毒品危害防制條例
【裁判全文】
臺灣高等法院刑事判決                97年度上易字第2928號
上  訴  人
即  被  告  甲○○
上列上訴人因違反毒品危害防制條例案件，不服臺灣板橋地方法
院97年度易字第2531號，中華民國97年9月30日第一審判決（起
訴案號：臺灣板橋地方法院檢察署97年度毒偵字第6356號），提
起上訴，本院判決如下：
    主  文
上訴駁回。
    理  由
一、按依刑事訴訟法第350條、第361條、第362條、第367條規定
    ，不服地方法院之第一審判決而上訴者，須提出上訴書狀，
    並應敘述具體理由，為上訴必備之程式。倘所提出之書狀未
    敘述上訴理由，或僅曾以言詞陳述上訴理由者，均應於上訴
    期間屆滿後20日內補提理由書於第一審法院。第一審法院經
    形式審查，認逾期未補提上訴理由者，應定期間先命補正；
    逾期未補正者，為上訴不合法律上之程式，應以裁定駁回。
    又雖已提出上訴理由，但所提非屬具體理由者，則由第二審
    法院以上訴不合法律上之程式，判決駁回。而所謂具體理由
    ，必係依據卷內既有訴訟資料或提出新事證，指摘或表明第
    一審判決有何採證認事、用法或量刑等足以影響判決本旨之
    不當或違法，而構成應予撤銷之具體事由，始克當之（例如
    ：依憑證據法則具體指出所採證據何以不具證據能力，或依
    憑卷證資料，明確指出所為證據證明力之判斷如何違背經驗
    、論理法則），若僅泛言原判決認定事實錯誤、違背法令、
    量刑失之過重或輕縱，而未依上開意旨指出具體事由，或形
    式上雖已指出具體事由，然該事由縱使屬實，亦不足以認為
    原判決有何不當或違法者（例如：對不具有調查必要性之證
    據，法院未依聲請調查亦未說明理由，或援用證據不當，但
    除去該證據仍應為同一事實之認定），皆難謂係具體理由，
    俾與第二審上訴制度旨在請求第二審法院撤銷、變更第一審
    不當或違法之判決，以實現個案救濟之立法目的相契合，並
    節制濫行上訴（最高法院97年度臺上字第892號判決要旨參
    照）。
二、原判決認定事實以：（一）甲○○前於民國88年間因施用毒
    品案件，經臺灣士林地方法院以88年度毒聲字第1446號裁定
    送勒戒處所觀察、勒戒後，認無繼續施用毒品之傾向，於88
    年8月17日釋放出所，經臺灣士林地方法院檢察署檢察官以
    88年度偵字第5983號為不起訴處分；另於89年間因施用毒品
    案件，經同法院以89年度毒聲字第938號裁定送勒戒處所觀
    察、勒戒後，認無繼續施用毒品之傾向，於89年5月17日釋
    放出所，經臺灣士林地方法院檢察署檢察官以89年度毒偵字
    第1233號為不起訴處分；復因3犯施用毒品案件，經同法院
    以89年度毒聲字第1365號裁定令入戒治處所施以強制戒治1
    年，其施用毒品犯行，經臺灣士林地方法院以89年度湖簡字
    第472號簡易判決判處有期徒刑4月確定，又因轉讓第二級毒
    品案件，經同院以90年度訴字第235號判決判處有期徒刑7
    月確定，上開強制戒治部分，嗣因戒治成效經評估為合格，
    經同法院以89年度毒聲字第2347號裁定停止戒治，所餘戒治
    期間交付保護管束，而於90年1月20日停止戒治出所，甲○
    ○於保護管束期間，再4犯施用毒品案件，經同法院以90年
    度毒聲字第583號裁定撤銷停止戒治，於90年11月29日期滿
    執行完畢釋放，其施用毒品犯行，經臺灣士林地方法院以90
    年度湖簡字第409號簡易判決判處有期徒刑5月確定，嗣經臺
    灣士林地方法院以91年度聲字第610號裁定，就上開有期徒
    刑7月、5月定應執行有期徒刑1年，並於上開強制戒治執行
    完畢後，接續執行上開數罪，於92年2月26日縮短刑期執行
    完畢；再於93年間因施用毒品案件，經臺灣臺北地方法院以
    93年度易字第1024號判決判處有期徒刑8月確定；另因違反
    洗錢防制法案件，經臺灣士林地方法院以94年度士金簡字第
    55號簡易判決判處有期徒刑6月確定；又於94年間因施用毒
    品案件，經臺灣士林地方法院以94年度易字第594號判決判
    處有期徒刑10月確定，上開三罪刑經臺灣士林地方法院以94
    年度聲字第1080號裁定定應執行有期徒刑1年2月，於96年1
    月25日縮短刑期執行完畢（於本案構成累犯）。（二）詎甲
    ○○不知悔改，明知甲基安非他命為毒品危害防制條例所規
    定之第二級毒品，依法不得施用、持有，仍基於施用第二級
    毒品之犯意，於97年1月26日或27日某時許，住臺北縣林口
    鄉○○○街9巷1號14樓之1號住處，以將甲基安非他命置於
    吸食器內燒烤吸食其生成煙霧之方式，施用第二級毒品甲基
    安非他命乙次。嗣於同年月29日下午3時6分許，為警查獲，
    並徵得甲○○之同意採集尿液送驗後，呈甲基安非他命類陽
    性反應，而知上情。
三、本件上訴人即被告不服原審判決，提起上訴，上訴狀理由以
    ：原審判決量刑過重，漏未審酌本人已自白犯罪，且父親生
    病無人照顧，家中經濟由被告本人全權負擔，懇請法院再行
    考量，並此上訴云云。
四、惟查：原判決已於理由內說明按92年7月9日新修正之毒品危
    害防制條例刪除二犯及三犯之規定，一改修法前繁雜之處遇
    程序，僅將施用毒品者簡化區分為初犯、再犯，又參酌修正
    毒品危害防制條例第20條第3項、第23條第2項之立法理由，
    就施用毒品者，祇於「初犯」及「5年後再犯」二種情形，
    有其追訴條件之限制，即須於初犯經觀察、勒戒或強制戒治
    釋放後，5年內均無施用毒品之行為，始能認其前所實施之
    觀察、勒戒或強制戒治已足遮斷毒癮，而得於5年後再犯時
    ，再予適用初犯之規定，重行觀察、勒戒等程序。倘5年內
    已經再犯，被依法追訴處罰，縱其第三次（或第三次以上）
    施用毒品之時間在初犯釋放5年以後，即與「5年後再犯」之
    情形有別，且因已於「5年內再犯」，顯見其再犯率甚高，
    原實施觀察、勒戒或強制戒治，已無法收其實效，而無5年
    戒斷期之存在，自無再經觀察、勒戒及強制戒治之必要，應
    由檢察官逕行起訴，始符新法修正之本旨（最高法院95年度
    台非字第59號判決、同院95年度台非字第65號判決可資參照
    ）。並以被告甲○○前有多次施用毒品案件（詳如前述），
    有本院被告前案紀錄表乙份在卷可按，被告既曾於強制戒治
    釋放後5年內屢犯施用毒品案件，並經判刑確定，則被告甲
    ○○本件施用第二級毒品之行為，自與毒品危害防制條例第
    20條第3項所規定「5年後再犯」之情形不合，檢察官提起本
    件公訴，於法尚無不合。查甲基安非他命係毒品危害防制條
    例第2條第2項第2款所明定之第二級毒品，不得非法持有、
    施用。核被告甲○○所為，係犯毒品危害防制條例第10條第
    2項之施用第二級毒品罪。又被告施用第二級毒品前、後之
    持有第二級毒品犯行，為其施用之高度行為所吸收，不另論
    罪。又被告有事實及理由欄一（一）所載之犯罪、科刑暨刑
    之執行完畢紀錄，有前開臺灣高等法院被告前案紀錄表乙份
    在卷可按，其於有期徒刑之執行完畢後5年內，故意再犯本
    件有期徒刑以上之罪，為累犯，應依刑法第47條第1項規定
    加重其刑。並審酌被告曾因施用毒品犯行，經觀察勒戒、強
    制戒治之寬典，應知所惕勵，當知悉施用毒品之危害及其違
    法性，且已有多次施用毒品之前科，詎其仍因自制力薄弱，
    並漠視法令禁制，前已有多次施用毒品犯行經法院判刑，猶
    再犯本案，顯不知悛悔，應嚴予非難，兼衡被告於犯後能坦
    承犯行，而其施用毒品行為於本質上係屬自我戕害行為，反
    社會性之程度應屬較低等一切情狀，量處有期徒刑10月之刑
    等語，均核無不合。從而原判決既已詳細記載認定被告犯罪
    事實之證據及理由，並已審酌被告有坦承犯行及關於刑法第
    57 條科刑之一切情狀，在適法範圍內行使裁量權，核無違
    法或不當之情形可言。
五、上訴人即被告上訴意旨略以：原審判決量刑過重，漏未審酌
    本人已自白犯罪，且父親生病無人照顧，家中經濟由被告本
    人全權負擔云云，惟查，被告最近一次施用毒品案件，業經
    台灣士林地方法院判處有期徒刑10月，本件原審仍量處被告
    有期徒刑10月，足認原審已審酌被告坦承犯行之態度，而未
    再予加重；至被告另辯其父親生病云云，與被告之犯行及原
    審判決均無涉，是被告上開所辯，難認就原判決認定事實、
    適用法律及量刑等事項，有何不當或違法之處，有具體指摘
    ，自非屬上訴第二審之具體理由。綜上，上訴人即被告提起
    本件上訴既未附具體之理由，亦不足以認定原判決有何不當
    或違法之處，其上訴自不合法律上之程式，爰不經言詞辯論
    予以駁回。
六、據上論斷，應依刑事訴訟法第367條前段、第372條，判決如
    主文。
中    華    民    國    97    年    12    月    4     日
                  刑事第六庭審判長法  官 林堭儀
                                  法  官 張明松
                                  法  官 吳淑惠
以上正本證明與原本無異。
不得上訴。
                                  書記官 陳雅加
中    華    民    國    97    年    12    月    9     日
附錄：本案論罪科刑法條全文
毒品危害防制條例第10條：
施用第一級毒品者，處6 月以上5 年以下有期徒刑。
施用第二級毒品者，處3 年以下有期徒刑。


司法院資訊處製作；財團法人民間司法改革基金會備份。
